【裁判字號】    99,交聲,1146
【裁判日期】    991011
【裁判案由】    違反道路交通管理處罰條例聲明異議
【裁判全文】
臺灣臺北地方法院交通事件裁定        99年度交聲字第1146號
移送機關即
原處分機關  交通部公路總局臺北區監理所
異  議  人
即受處分人  甲○○
上列受處分人因違反道路交通管理處罰條例案件，對於交通部公
路總局臺北區監理所民國99年6月22日所為之處分（原處分案號
：北監自裁字第裁40-A01YL1889號），聲明異議，本院裁定如下
：
    主  文
異議駁回。
    理  由
一、原處分意旨略以：異議人即受處分人甲○○所有車牌號碼
    1421-QN自用小客車，於民國99年5月5日下午6時53分，在臺
    北市○○路○段與樂業街（南向東），因「塗抹污損汽車牌
    照不能辨識號牌」之違規，經臺北市政府警察局信義交通分
    隊（下稱原舉發單位）以掌電字第A01YL1889號舉發違反道
    路交通管理事件通知單(下稱系爭通知單)，當場開單舉發，
    系爭通知單並於同日交異議人收執。異議人不服，於99年
    5月18日提出陳述，經移送機關即原處分機關交通部公路總
    局臺北區監理所（下稱原處分機關）函詢原舉發單位，原舉
    發單位於99年6月4日以北市警信分交字第09931651400號函
    覆稱舉發員警證稱於現場開啟閃光照相，經審視採證照片，
    該車號牌遭噴漆塗抹已達無法清楚辨識之程度，爰依法舉發
    ，原處分機關遂以異議人違反道路交通管理處罰條例第13條
    第1款規定，依違反道路交通管理事件統一裁罰基準及處理
    細則第43、44、67條規定，於99年6月22日以北監自裁字第
    裁40-A01YL1889號違反道路交通管理事件裁決書（下稱系爭
    裁決書）裁處罰鍰新臺幣（下同）3,000元罰鍰，異議人於
    同日收受，並於99年7月1日聲明異議。
二、聲明異議意旨略以：異議人當日已向員警說明該車平時常洗
    車打蠟，且夜間拍攝時應予拍攝物件保持適當距離，但員警
    不理會，於員警開單後異議人即自行實地現場拍照，證明可
    以辨識車牌，爰提起本件異議等語。
三、按汽車行駛有下列情形之一者，處汽車所有人新臺幣2,400
    元以上4,800元以下罰鍰，並責令申請換領牌照或改正：一
    損毀或變造汽車牌照、塗抹污損牌照，或以安裝其他器具之
    方式，使不能辨認其牌號。道路交通管理處罰條例第13條第
    1款定有明文。
四、經查：
    (一)按道路交通管理處罰條例第13條第1款所謂「使不能辨認
      其牌號」，並非單指肉眼不能辨認，凡以各種手段致科學
      儀器不能辨認者，亦屬之，應考量於正常視力、光線、距
      離及角度之情況下，依個案具體事實認定處理，亦經交通
      部81年2月18日交路字第5678號函釋、92年10月17日交路
      字第0920057650號函釋甚明，基此，所謂「使不能辨認其
      號牌」，應以一般合理之人，以其正常視力，或以科學儀
      器，在一定之光線、距離及合理之判斷角度，觀察車輛之
      號牌後，猶不能清楚辨認者。
    (二)查異議人所有車牌號碼1421-QN自用小客車，於99年5月5
      日下午6時53分，在臺北市○○路○段與樂業街（南向東）
      ，其車後之車牌號碼經原舉發單位員警於不同距離2度以
      閃光燈拍照時，攝得照片中車牌號碼均反光，無法辨識車
      牌，惟如未開啟閃光燈，即得攝得該車車牌號碼乙情，有
      臺北市政府警察局信義分局99年9月28日北市警信分交字
      第09932584800號函及所附照片3紙（本院卷第19至22頁）
      在卷，堪以認定。
    (三)異議人雖提出其自行拍攝之車牌號碼照片1紙（本院卷第
      10 頁），辯稱實際上應可清楚攝得其後車牌號碼云云。
      惟查：上開原舉發單位員警所拍攝之照片，係分別於不同
      距離（均約距離異議人車輛數公尺）以閃光燈拍攝該車後
      車牌號碼，車牌號碼均呈現異樣之亮光，而完全無法辨識
      其車牌號碼。至異議人所提出之照片，雖得以攝得其車牌
      號碼，惟無法自該照片得知所拍攝之時間地點，難以認定
      必係於員警拍攝後所實地緊接拍攝而得，再者，該照片雖
      有開啟閃光燈（見照片左方有閃光亮燈），惟照片畫面為
      該車後車身所佔滿，顯係緊貼於車後近距離攝得，而非與
      員警相同拍攝距離開啟閃光燈所攝得，可見該車牌在一般
      正常距離（諸如測速照相、闖紅燈照相拍攝距離）開啟閃
      光燈拍攝時，應無法攝得得以辨識車牌號碼之照片，必須
      在特定距離，或未開啟閃光燈情況下，始能攝得辨識其車
      牌號碼之照片，相較於恰巧行經異議人車輛旁邊之機車，
      其後車牌號碼即便在一般距離以閃光燈拍攝亦得明確辨識
      （本院卷第20頁上方照片）乙情，可見異議人所有車輛後
      車牌號碼應經其以不明方式塗抹污損，以致在一般距離開
      啟閃光燈時，均無法辨識其車牌號碼甚明。是異議人辯稱
      因平時常打蠟所造成，且得以拍攝辨識云云，難認可採。
    (四)準此，異議人確有「塗抹污損汽車牌照不能辨識號牌」之
      違規行為甚明，可以認定。
五、從而原處分機關以異議人「塗抹污損汽車牌照不能辨識號牌
    」之違規行為，依道路交通管理處罰條例第13條第1款規定
    ，以系爭裁決書裁處異議人罰鍰3,000元，並責令申請換領
    牌照或改正，並無不當，異議人之異議難認有理由，應予駁
    回。
六、據上論斷，應依交通案件處理辦法第19條，裁定如主文。
中    華    民    國    99    年    10    月    11    日
                            交通法庭法  官  李貞瑩
以上正本證明與原本無異
如不服本裁定應於送達後5日內向本院提出抗告狀
                                    書記官  陳鳳瀴
中    華    民    國    99    年    10    月    11    日

司法院資訊處製作；財團法人民間司法改革基金會備份。
